臺灣臺中地方法院民事判決　　　　　　　100年度婚字第545號
原　　　告　楊萬寶
訴訟代理人　王世宗律師
被　　　告　楊張鳳英
訴訟代理人　楊文良
上列當事人間請求離婚事件，本院於民國100年11月14日言詞辯
論終結，判決如下：
    主      文
原告之訴駁回。
訴訟費用由原告負擔。
    事實及理由
一、本件原告主張：兩造於民國62年（起訴狀誤載為52年）結婚
    ，婚後雙方原居住在臺中市○○區○○路884巷2弄14號，並
    育有一女楊春梅。嗣原告北上新竹工作，四次欲接被告母女
    至新竹居住均遭拒絕，於70年間，原告回上址尋找被告母女
    ，被告母女已離家不知去向，兩造未共同生活迄今達30年，
    被告顯係惡意遺棄原告在繼續狀態中，兩造婚姻亦因被告上
    開行為已生重大裂痕，客觀上已達難以繼續維持或回復婚姻
    之希望，爰依民法第1052條第1項第5款及同條第2項規定，
    請求准許離婚等語。並聲明：准原告與被告離婚。
二、被告則以：伊不願意離婚，因可歸責事由不在伊。當初係原
    告帶其他女人和小孩到新竹，之後即沒有消息等語，資為抗
    辯。並聲明：原告之訴駁回。
三、原告主張兩造於62年結婚，夫妻關係現仍存續中，及原告離
    家後，兩造未共同生活迄今達30年等事實，除有原告提出之
    戶籍謄本為證外，並經證人即原告友人之子王國淞到庭證稱
    ：原告住渠家已經20幾年等語、證人即兩造之女楊春梅到庭
    證稱：自渠就讀幼稚園後即未見過原告，僅今日開庭才看到
    原告等語（均詳本院100年10月28日言詞辯論筆錄），且為
    被告所不爭執，自堪信為真實。
四、得心證之理由：
  (一)按夫妻互負同居義務，夫妻之一方以惡意遺棄他方在繼續狀
    態中者，為構成判決離婚之事由，我國民法第1001條、第10
    52條第1項第5款有明文規定。次按婚姻係以夫妻之共同生活
    為目的，夫妻間應以誠摯相愛、互信為基礎，互相協力保持
    其共同生活之圓滿及幸福，若夫妻間實已難以共同相處，亦
    實無強行共組家庭致互相憎恨之必要。故民法第1052條第2
    項規定：「有前項以外之重大事由，難以維持婚姻者，夫妻
    之一方得請求離婚。」，揆其目的係在使夫妻請求裁判離婚
    之事由較富彈性，惟是否有難以維持婚姻之重大事由，判斷
    標準為婚姻是否已生破綻而無回復之希望，此不可由原告已
    喪失維持婚姻意欲之主觀面加以認定，而應依客觀的標準，
    即難以維持婚姻之事實，是否已達於倘處於同一境況，任何
    人均將喪失維持婚姻希望之程度以決之，倘客觀上確實難以
    維持婚姻生活者，自得請求裁判離婚。再民法第1052條第2
    項但書，規定難以維持婚姻之重大事由應由夫妻之一方負責
    者，僅他方得請求離婚，係為公允而設，故難以維持婚姻之
    重大事由，夫妻雙方均應負責時，應比較衡量雙方之有責程
    度，僅責任較輕之一方，得向責任較重之他方請求離婚，如
    雙方有責程度相同時，則雙方均得請求離婚，始符公平（最
    高法院87年度臺上字第1304號、90年度臺上字第1639號判決
    意旨參照）。
  (二)原告主張被告以惡意遺棄其繼續狀態中，且兩造之婚姻關係
    ，因可歸責於被告之上開事由，已生重大裂痕，亦無回復希
    望等事實，則為被告否認，並以前詞置辯。經查：
  1.楊春梅另證稱：「我不確定是我多小的時候，我只記得最後
    一次見到我爸爸打我媽媽，然後奪門而出，那時候我還沒有
    唸書，幼稚園以後迄今都沒有看過原告，今天來開庭才看到
    他。當時我們都還太小，所以不知道爸爸為何離家。我媽媽
    總共有六個小孩，我是唯一媽媽與原告生的，其他五位是我
    媽媽與前任配偶（已去世）生的，在原告離家期間，都是我
    母親一人照顧我們小孩，原告都沒有消息，我們完全沒有不
    知道他在哪裡。原告離家後我們家直到我小學要升三年級才
    搬離，因房子是租的，如果繳不起我們就得搬遷，沒有辦法
    與原告聯絡，原告也沒有到我們舊址去找，如果有去鄰居絕
    對會告訴我們，因為鄰居知道我們搬去哪裡」（詳本院前揭
    言詞辯論筆錄），是依楊春梅上開證述，原告離家後即行方
    不明，致渠等未能與原告取得聯繫。原告雖辯稱：其有回去
    找被告母女，當時女兒在睡覺，其就走了、另一次是其抓到
    被告外遇，其打被告後，顧全女兒、女婿的面子，沒有處理
    就走了、之後再一次回去，房子裡有人賭博其就走了、後來
    再去一次，鄰居說搬走了云云，惟為被告否認，原告就此均
    未能舉證以實其說，自難憑採。則兩造長久未能共同生活之
    原因，既係原告離家在先，自難認被告惡意遺棄原告，原告
    此部分主張自不可採。
  2.本件原告自行離家，兩造因此分居至今，已如前述，原告既
    未能舉證證明有不能履行同居義務之正當情事，則原告對於
    兩造長期分居，自應負較重之責任。
  (三)綜上所述，原告既無法舉證證明兩造婚姻確有民法第1052條
    第1項第5款所定之判決離婚事由，或兩造婚姻確有同條第2
    項所定其他足以構成難以維持婚姻之重大事由存在，且被告
    有責程度高於或等於原告之事實。則原告所提本件離婚之訴
    ，實難認為有理由，應予駁回。
五、本件事證已臻明確，兩造所為其他主張、陳述並所提之證據
    ，經審酌後，認均與本件之結論無礙，不再一一論述，併予
    敘明。
六、訴訟費用負擔之依據：民事訴訟法第78條。
中    華    民    國   100    年    11    月    30    日
                  家事法庭    法  官  涂秀玲
以上正本係照原本作成。
如對本判決上訴，須於判決送達後20日之不變期間內，向本院提
出上訴狀。如委任律師提起上訴者，應一併繳納上訴審裁判費。
中    華    民    國   100    年    11    月    30    日
                              書記官  薛淑玲